【裁判字號】    99,易,2585
【裁判日期】    991008
【裁判案由】    竊盜
【裁判全文】
臺灣板橋地方法院刑事判決              99年度易字第2585號
公  訴  人  臺灣板橋地方法院檢察署檢察官
被      告  丙○○
上列被告因竊盜案件，經檢察官提起公訴（99年度偵字第15652
號），本院行簡式審判程序，判決如下：
    主    文
丙○○毀壞門扇竊盜，累犯，未遂，處有期徒刑伍月，如易科罰
金，以新臺幣壹仟元折算壹日。
    犯罪事實
一、丙○○前曾因傷害案件，經本院於民國95年5月5日以94年度
    簡字第5633號判處有期徒刑 3月確定，又因竊盜案件，經臺
    灣高等法院於96年 3月22日以96年度上易字第49號判處有期
    徒刑2年確定，上開有期徒刑3月嗣經本院以96年度聲減字第
    7698號裁定減為有期徒刑1月又15日，並與前揭有期徒刑2年
    部分，定其應執行有期徒刑2年1月，並於96年11月30日確定
    ，而於97年8月9日執行完畢在案，詎其於98年 5月15日近中
    午時分之白畫，至臺北縣中和市○○路○段13弄28號6樓乙○
    ○之住處外，見該住處斯時無人在內，認有機可趁，竟意圖
    為自己不法之所有，徒手將上開住處鑲入鐵門內而構成門扇
    一部分之喇叭鎖扭斷（起訴書誤載為以不詳工具破壞），開
    啟該鐵門後，復徒手將該鐵門後之木門毀壞，而擅自啟門走
    入該住處內（侵入住宅部分未據告訴），著手搜尋該住處內
    之財物，惟因該住處內之防盜器響起，丙○○不敢久待，經
    翻尋未有較具價值之財物可供其取用後，乃自行離去，而未
    遂其犯行，嗣乙○○於同日19時20分許，返回上開住處後發
    覺屋內凌亂，遂報警處理，經警採集丙○○遺留在該住處內
    飲料罐瓶口上所遺留之DNA進行鑑定，因而查悉上情。
二、案經臺北縣政府警察局中和第一分局移送臺灣板橋地方法院
    檢察署檢察官偵查起訴。
    理    由
一、本案被告丙○○所犯係死刑、無期徒刑、最輕本刑為 3年以
    上有期徒刑以外之罪，亦非高等法院管轄之第一審案件，而
    被告於本院行準備程序中就被訴事實為有罪之陳述，經告知
    簡式審判程序之旨，並聽取公訴人及被告意見後，本院依刑
    事訴訟法第 273條之1第1項規定，裁定進行簡式審判程序，
    合先敘明。
二、訊據被告丙○○對上揭犯罪事實坦白承認，核與證人即告訴
    人乙○○於99年5月3日警詢時所指述之被害情節大致相符，
    並有臺北縣政府警察局99年3月23日北縣警鑑字第099004342
    5 號鑑驗書、證物清單、刑事案件證物採驗紀錄表、勘查採
    證同意書及失竊現場照片等件附卷可稽。綜上，足認被告自
    白與事實相符，本案事證已臻明確，其犯行洵堪認定，應予
    依法論科。
三、論罪與科刑：
(一)按刑法第321條第1項第 2款所謂毀越門扇牆垣，係指毀損及
    超越或踰越門扇牆垣而言，與用鑰匙開鎖啟門入室者不同。
    司法院解釋所謂越進門扇牆垣，其越進二字亦應解為超越或
    踰越而進，非謂啟門入室即可謂之越進，亦即「越」字，係
    指越入者而言，如係走入，不得謂之「越」（最高法院22年
    上字第454號判例暨24年度總會決議 (五七)意旨可資參照）
    。次按竊盜罪之「竊取」，須破壞他人原有對於動產之持有
    支配關係，並進而建立新的持有支配關係始得成立，是學說
    及實務對於竊盜罪既遂與未遂之區別，即以原持有支配關係
    已否破壞及新持有支配關係已否建立為斷；易言之，應以所
    竊之物是否移入自己實力支配之下為標準，學說稱此為支配
    或掌握理論。又以日常生活之一般理解，就案件之實際情狀
    加以判斷，若行為人已將他人財物移歸自己所持有，即應成
    立竊盜既遂罪，最高法院17年上字第509號暨49年臺上字第9
    39號判例亦同斯旨。查被告丙○○於上揭時、地，雖已毀壞
    門扇，啟門步入告訴人乙○○上址住處內，而著手欲竊取該
    住處內之財物，惟因遍尋未著較具價值之財物，乃自行離去
    ，是其毀壞門扇竊盜之行為，應僅止於未遂階段。
(二)核被告丙○○所為，係犯刑法第321條第2項、第1項第2款之
    毀壞門扇竊盜未遂罪，其毀損他人門扇之行為，已結合於所
    犯加重竊盜之罪責中，應包括於竊盜行為內，不另成立毀損
    器物罪。又被告有如犯罪事實一所載之論罪科刑及執行情形
    ，有卷附臺灣高等法院被告前案紀錄表等件可按，其受有期
    徒刑之執行完畢後，5 年以內故意再犯本案法定刑為有期徒
    刑之罪，為累犯，應依刑法第47條第 1項規定加重其刑。再
    被告雖已著手於竊盜行為之實行，惟尚未生告訴人乙○○所
    有之財物已置於其實力支配下之結果業如前述，是此竊盜犯
    行僅屬未遂階段，自得依刑法第25條第 2項規定，按既遂犯
    之刑減輕之，並依法先加而後減之。爰審酌被告正值青壯，
    其有前揭論罪科刑及執行之情形已如上述，又因竊盜案件，
    經本院於98年10月16日以98年度易字第1828號判處有期徒刑
    7月確定，再因竊盜案件，經本院以99年度易字第612號判處
    有期徒刑10月，並於99年8月6日確定等情，有臺灣高等法院
    被告前案紀錄表存卷可據，素行已非良善，竟不知悔改，不
    思以正當管道獲取所需財物，僅因一己私慾，漠視法令禁制
    ，恣意毀壞門扇而著手竊取他人財物，所為對民眾財產等安
    全及社會秩序之危害難認輕微，甚屬不該，本不宜輕縱之，
    惟念及被告犯後尚知坦承犯行，態度非惡，兼衡及其智識程
    度、平日生活與經濟狀況、犯罪之動機、情節、手段、未竊
    得財物等一切情狀，量處如主文所示之刑，併諭知易科罰金
    之折算標準（按刑法第41條第 1項雖於98年12月30日修正公
    布，並於99年1月1日施行，惟此僅係統一用語之文字修正，
    非屬法律變更，附此敘明）。
(三)起訴書另以被告前開加重竊盜行為，尚犯有刑法第321條第2
    項、第1項第1款之加重竊盜未遂罪嫌云云，然被告既已供明
    其係於案發當日上午近中午時分，始毀壞門扇進入上址住處
    ，並著手翻尋財物等語在卷，參以證人乙○○於警詢時所述
    ，渠應係於同日19時20分許，返抵前揭住處後始發覺異狀。
    此外，復查無其他積極證據堪認被告於本案係夜間侵入住宅
    犯之，起訴書認被告係於夜間侵入住宅竊盜，尚乏依據，惟
    此犯竊盜罪所加重之條件部分與前開有罪部分之竊盜行為，
    本屬同一，仍祇成立一罪，爰不另為無罪之諭知。
據上論斷，應依刑事訴訟法第284條之1、第273條之1第1項、第2
99條第1項前段，刑法第321條第1項第2款、第2項、第47條第1項
、第25條第2項、第41條第1項前段，判決如主文。
本案經檢察官甲○○到庭執行職務
中    華    民    國    99    年    10    月    8     日
                  刑事第十七庭  法  官  劉正偉
上列正本證明與原本無異。
如不服本判決，應於判決送達後10日內敘明上訴理由，向本院提
出上訴狀 (應附繕本) ，上訴於臺灣高等法院。其未敘述上訴理
由者，應於上訴期間屆滿後20日內向本院補提理由書「切勿逕送
上級法院」。
                                書記官  楊雅芳
中    華    民    國    99    年    10    月    12    日
附錄論罪法條全文：
中華民國刑法第321條：
犯竊盜罪而有左列情形之一者，處6月以上5年以下有期徒刑：
一、於夜間侵入住宅或有人居住之建築物、船艦或隱匿其內而犯
    之者。
二、毀越門扇、牆垣或其他安全設備而犯之者。
三、攜帶兇器而犯之者。
四、結夥三人以上而犯之者。
五、乘火災、水災或其他災害之際而犯之者。
六、在車站或埠頭而犯之者。
前項之未遂犯罰之。

司法院資訊處製作；財團法人民間司法改革基金會備份。
